【裁判字號】    92,上訴,933
【裁判日期】    920918
【裁判案由】    業務侵占等
【裁判全文】
臺灣高等法院高雄分院刑事判決          九十二年度上訴字第九三三號
    上  訴  人
    即  被  告  甲○○
     （原名熊秋芳）
右上訴人因業務侵占等案件，不服臺灣高雄地方法院九十二年度易字第二三六號中華
民國九十二年四月十一日第一審判決（起訴案號：臺灣高雄地方法院檢察署九十一年
度偵緝字第一八五三號），提起上訴，本院判決如左：
      主      文
原判決撤銷。
熊芳嬬連續意圖為自己不法之所有，而侵占對於業務上所持有之物，處有期徒刑壹年
陸月。
      事      實
一、甲○○（原名熊秋芳）自民國八十六年三月間起，在寒軒企業股份有限公司（下
    稱寒軒公司）位於高雄市苓雅區○○○路三十三號一樓「寒軒大飯店」擔任出納
    工作，負責記帳、現金收支及記載公司帳務等業務，為從事業務之經辦會計人員
    。竟基於意圖為自己不法所有之概括犯意，自九十年元月間起至九十年八月三十
    日止之任職期間內，連續在寒軒公司侵占其業務上持有客戶所繳交之餐飲消費款
    項共計新台幣（下同）三百四十七萬零八一元。且為避免被公司發現，更以如附
    表所示之方法，將不實之事項記載於預收款證明單上，留底作帳，及登載於業務
    上作成轉帳傳票之會計憑證上，足以生損害於寒軒公司。嗣於九十年九月一日甲
    ○○未上班，因寒軒公司查核帳目不符而陸續發現上情。
二、案經寒軒公司訴由高雄市政府警察局苓雅分局報告台灣高雄地方法院檢察署檢察
    官偵查起訴。
      理      由
一、右開事實，業據上訴人即被告甲○○於原審供承不諱，核與告訴代理人龍先祿於
    警訊、偵查中、原審及本院指訴，證人即寒軒公司會計主任傅淑娟於原審及本院
    證述之情節相符，並有預收款證明單、轉帳傳票、日報表、繳款通知單、請款單
    、信用卡簽帳單等在卷可稽。
二、本院於調查中證人傅淑娟證述：「問（被告侵占公司之金額多少﹖）總共侵占我
    們公司三百四十七萬零八十一元。」、「問（你是根據何資料統計出此金額﹖）
    我們後來清帳，係根據剩下的憑證、信用卡的未清帳、我們的會計報表、票據的
    未清帳、應收帳款、預定酒席的訂金等資料算出此金額﹖」、「問（當時你們公
    司如何發現被告侵占此款項﹖）我們是在被告沒有來上班，且找不到被告，後來
    發現零用金不見了，才知道被告侵占公司款項。」（見本院九十二年七月二日訊
    問筆錄）。被告於本院調查中固不否認有侵占寒軒公司款項之情事，惟辯稱：侵
    占公司之款項沒有公司所說的那麼多云云，並請求與寒軒公司對帳。經本院命證
    人傅淑娟與被告對帳。嗣本院訊問對帳結果，證人傅淑娟則證述：我們有提供目
    前公司現有的資料，包括原始憑證、傳票、單據，但是被告要求查看每天的日報
    表及傳票。可是被告不告而別時，公司也發現九十年八月份的日報表全部遺失，
    傳票有部分遺失，因八月份的日報表及傳票都是被告在保管的，所以無法提供給
    被告對帳，而被告侵占公司的款項以八月份最多，其中也包括八月份的支票等語
    （見本院同上筆錄）。經本院當庭訊之被告：「有關寒軒公司九十年八月份之日
    報表及傳票是否都是你保管﹖」，被告則答：「是的，但是我都是放在抽屜裡，
    沒有帶走八月份的日報表等語」（見本院同上筆錄）。本件被告既係寒軒公司之
    出納，平日保管公司之日報表及傳票，則被告於侵占公司款項之後，為掩飾其犯
    行，及製造帳目的混亂，極可能帶走其保管之日報表及傳票，讓公司難予追查其
    侵占款項之數目。而被告請求與寒軒公司對帳時，反要求查看每月之日報表及傳
    票，顯然明知公司已無法提出已遺失之日報日及傳票，竟藉口對帳以圖卸其刑責
    ，所辯上情，自無可採。本件事證明確，被告之犯行，堪以認定。
三、被告甲○○在寒軒公司擔任出納工作，負責記帳、現金收支及記載公司帳務等業
    務，為從事業務之經辦會計人員；於任職期間，侵占公司款項共計三百四十七萬
    零八十一元，並為避免被公司發現，登載不實之預收款證明單及轉帳傳票，足以
    生損害於寒軒公司；核被告所為係犯刑法第三百三十六條第二項業務侵占罪及商
    業會計法第七十一條第一款經辦會計人員以明知為不實事項，填製會計憑證及記
    入帳冊之罪；公訴意旨雖論以被告犯刑法第三百三十六條第二項業務侵占罪及刑
    法第二百十五條業務登載不實罪；惟查商業會計法第七十一條第一款與刑法第二
    百十五條業務登載不實罪係法條競合之特別關係，其所犯業務登載不實罪之犯行
    ，應從商業會計法第七十一條第一款論處，不另論罪，是公訴人援引刑法第二百
    十五條業務登載不實罪，尚有未洽；然就其行為之侵害性及目的以觀，其基本社
    會事實仍屬相同，且就被告防禦權亦不生不利影響，爰依法變更起訴法條，併予
    敘明。又被告多次以明知為不實事項，填製會計憑證及記入帳冊罪及業務侵占罪
    犯行，時間緊接，所犯罪名相同，顯係出於概括之犯意為之，均為連續犯，爰依
    刑法第五十六條之規定以一罪論，並加重其刑。又被告所犯上開二罪間，有方法
    、結果之牽連關係，應從一重業務侵占罪處斷。又被告侵占寒軒公司之款項係始
    自九十年元月間，已經證人傅淑娟證述在卷，則被告自九十年元月間起至同年五
    月廿日止之犯行，雖未經起訴，然與起訴事實（九十年五月廿一日至同年八月卅
    日）具有連續犯之裁判上一罪關係為起訴效力所及，本院自得一併審理。
四、原審予以被告論科，固非無見，惟查被告侵占寒軒公司之款項，係始自九十年元
    月間，已據證人傅淑娟於本院審理時證述明確，而原判決事實欄認被告侵占寒軒
    公司之款項係始自九十年五月廿一日，即有認定事實違誤之失，自有未合。被告
    上訴意旨，或否認其侵占金額非告訴人主張之金額，或指摘原判決量刑過重不當
    ，固均無足取，然原判決既有上述可議，自應由本院將原判決撤銷改判。審酌被
    告侵占款項達三百四十七萬零八十一元，犯後迄未與告訴人達成民事和解，未償
    還分文等一切情狀，仍量處有期徒刑一年六月，以示儆懲。
五、被告經合法傳喚未到庭，雖提出診斷證明書其於九十一年六月廿七日因罹患子宮
    頸癌至長庚紀念醫院接受子宮根除手術，九十二年八月廿二日至門診追檢查等
    情，然尚難證明其有無法出庭之正當理由，爰不待其陳述逕行判決。
據上論斷，應依刑事訴訟法第三百六十九條第一項前段、第三百六十四條、第二百九
十九條第一項前段、第三百七十一條、第三百條、商業會計法第七十一條第一款，刑
法第十一條前段、第五十六條、第三百三十六條第二項、第五十五條，罰金罰鍰提高
標準條例第一條前段，判決如主文。
本案經檢察官彭南雄到庭執行職務。
中    華    民    國     九十二     年       九       月       十八     日
                              臺灣高等法院高雄分院刑事第三庭
                                  審判長法官  周賢銳
                                        法官  黃蕙芳
                                        法官  謝宏宗
右正本證明與原本無異。
如不服本判決應於收受本判決後十日內向本院提出上訴書狀，其未述上訴理由者，
並得於提起上訴後十日內向本院補提理由書狀（均須按他造當事人之人數附繕本)「
切勿逕送上級法院」。
                                      書記官  賴梅琴
中    華    民    國     九十二     年       九       月       十九     日
附錄：本判決論罪科刑法條：
商業會計法第七十一條第一款：
商業負責人、主辦及經辦會計人員或依法受託代他人處理會計事務之人員有左列情事
之一者，處五年以下有期徒刑、拘役或科或併科新臺幣十五萬元以下罰金：
一、以明知為不實之事項，而填製會計憑證或記入帳冊者。
刑法第三百三十六條第二項
對於業務上所持有之物，犯前條第一項之罪者，處六月以上五年以下有期徒刑，得併
科三千元以下罰金。
附表：
┌──┬─────┬────┬─────┬───────────────┐
│編號│收  款  日│性    質│金額（新台│ 備                        註 │
│    │          │        │幣）      │                              │
├──┼─────┼────┼─────┼───────────────┤
│一  │九十年元月│訂    金│六二八、九│實收現金，帳面偽造為信用卡入帳│
│    │間起至同年│        │七五元    │                              │
│    │五月卅一日│        │          │                              │
│    │止  │        │          │                              │
├──┼─────┼────┼─────┼───────────────┤
│二  │九十年六月│訂    金│  一０、０│實收現金，帳面偽造為信用卡入帳│
│    │廿九日    │        │００元    │                              │
├──┼─────┼────┼─────┼───────────────┤
│三  │九十年七月│訂    金│  二０、０│實收現金，帳面偽造為信用卡入帳│
│    │廿日      │        │００元    │                              │
├──┼─────┼────┼─────┼───────────────┤
│四  │九十年七月│應收帳款│二一四、七│實收現金，帳面偽造為支票入帳  │
│    │廿日      │        │二五元    │                              │
├──┼─────┼────┼─────┼───────────────┤
│五  │九十年七月│訂    金│  一０、０│實收現金，帳面偽造為信用卡入帳│
│    │廿二日    │        │００元    │                              │
├──┼─────┼────┼─────┼───────────────┤
│六  │九十年七月│應收帳款│一０二、五│實收現金，帳面偽造為支票入帳  │
│    │卅一日    │        │二０元    │                              │
├──┼─────┼────┼─────┼───────────────┤
│七  │九十年八月│訂    金│  六０、０│實收現金，帳面偽造為信用卡入帳│
│    │十七日    │        │００元    │                              │
├──┼─────┼────┼─────┼───────────────┤
│八  │九十年八月│訂    金│  二０、０│實收現金，帳面偽造為信用卡入帳│
│    │廿七日    │        │００元    │                              │
└──┴─────┴────┴─────┴───────────────┘
                                                                    Ａ


司法院資訊處製作；財團法人民間司法改革基金會備份。
